【裁判字號】    95,台上,564
【裁判日期】    950330
【裁判案由】    給付薪資
【裁判全文】
最高法院民事判決              九十五年度台上字第五六四號
    上  訴  人  力盈科技股份有限公司（即正盈半導體股份有
                 限公司）
                        業二路.
    法定代理人  戊○○
    訴訟代理人  田振慶律師
                楊偉奇律師
                邱瑞元律師
    被 上訴 人  甲○○
                乙○○
                丙○○
    上 列三 人
    共      同
    訴訟代理人  羅秉成律師
    被 上訴 人  丁○○
                        號5樓.
上列當事人間請求給付薪資事件，上訴人對於中華民國九十三年
十一月二十三日台灣高等法院第二審判決（九十三年度勞上字第
二號），提起上訴，本院判決如下：
    主  文
上訴駁回。
第三審訴訟費用由上訴人負擔。
    理  由
本件被上訴人主張：伊均為上訴人僱用之員工，上訴人於民國九
十一年七月三十一日終止兩造間之勞動契約，禁止伊進入上訴人
公司上班，並以伊竊取上訴人公司資料，依照勞動基準法第十二
條第一項第四、五款解僱被上訴人。惟其解僱不合法，且違反勞
動基準法第十二條第二項規定。伊仍係上訴人之員工，上訴人違
法解僱前被上訴人甲○○之薪資為每月新台幣（下同）八萬三千
元，被上訴人乙○○之薪資為每月六萬元，被上訴人丙○○之薪
資為每月七萬二千元，被上訴人丁○○之薪資為每月七萬五千元
。上訴人積欠伊等自九十一年七月起至九十二年三月止之薪資共
計九個月等情。爰依兩造間僱傭契約之法律關係，求為命上訴人
應給付被上訴人甲○○七十四萬七千元，被上訴人乙○○五十四
萬元，被上訴人丙○○六十四萬八千元，被上訴人丁○○六十七
萬五千元薪資之判決。
上訴人則以：伊於九十一年七月三十一日終止與被上訴人之勞動
契約，因伊公司係以IC產品之研發與生產為主要業務，而被上訴
人於任職伊公司期間，竟於九十一年六月間攸關伊公司存立之Ox
ygen產品（即一百萬位元低功耗靜態隨機存取記憶體，下稱系爭
產品）即將研發完成之際，阻止產品之完成，竊取公司營業秘密
，致伊公司無法如期完成產品，蒙受財產上損失，並使伊公司信
譽遭受嚴重打擊，違反雙方勞動契約、工作規則上忠實履行職務
義務情節重大，且被上訴人破壞伊公司專案產品設計實情具在，
致伊遭受財產及商譽嚴重損失，伊依勞動基準法第十二條第一項
第四、五款終止兩造勞動契約。故自九十一年八月以後之薪資，
伊自無給付之義務，至於九十一年七月間之薪資，伊公司因被上
訴人之侵權行為所致損害，包含製程中人、物力之浪費共一千萬
元，伊主張於被上訴人請求給付之範圍內抵銷等語，資為抗辯。
原審審理結果，以：查被上訴人等原為上訴人之員工，被上訴人
甲○○為IC佈局經理，被上訴人乙○○為IC電路設計副理，被上
訴人丙○○為生管副理，被上訴人丁○○為IC測試技術經理。而
上訴人公司產業係以IC產品之研發與生產為主要業務。上訴人公
司研發系爭Oxygen產品，於九十一年七月間進入產品試產，於同
年月二十九日，發現系爭產品原始設計出現問題，乃暫停試產工
作，嗣於九十一年七月三十一日以被上訴人違反勞動基準法第十
二條第一項第四、五款之規定終止兩造之勞動契約，為兩造所不
爭執。次查，上訴人抗辯稱被上訴人甲○○擔任上訴人公司IC佈
局經理之職，其從未在上訴人公司執行定期備份之工作，卻在其
抽屜內發現設計結果資料備份之磁帶，系爭磁帶並詳細註記磁帶
機之機器型號，可知其動機乃竊取資料云云。被上訴人甲○○主
張其因擔任上訴人公司IC佈局經理之職，負責充分備份設計資料
為其職務內容，磁帶註記磁帶機型號係為方便辨識適用機型，核
與證人吳政學所證係經常做備份等情並無不合，自不能以被上訴
人甲○○辦公室抽屜內有設計結果資料備份之磁帶，遽認被上訴
人甲○○即有竊取公司上開產品資料，欲透過網路傳遞至上訴人
公司以外處所之意圖，上訴人此部分之抗辯尚難採信。另查，依
證人即上訴人員工劉志拯與上訴人前員工吳政學之證詞可知，系
爭產品在設計驗證程序後發現問題可進行修改，且為正常程序，
系爭產品設計流程即為反覆修改至正確為止，在工作過程中，均
有可能造成錯誤，只要在還沒生產前都可修改。況證人吳政學既
稱在畫的過程不能保證不會造成偏移，故其無法保證非其過失所
造成，且操作軟體時東西轉換過程、傳輸過程都有可能造成位移
，其工作經驗僅幾個月，亦可能造成錯誤，是以上開錯誤，亦可
能是證人吳政學所造成，實難謂係被上訴人甲○○故意予證人吳
政學錯誤資料所造成。至於證人即上訴人公司職員亦即前副總經
理王慶善雖證稱：系爭產品有被更動過，而此更動不像是不小心
之行為，而係刻意之行為，以吳政學之經驗能力，可能沒辦法更
動，及以其判斷除非刻意修改，不可能因其他原因造成等語，亦
僅係其個人揣測之詞，尚不足採信。此外，上訴人未進一步舉證
證明，上開錯誤係被上訴人甲○○之故意破壞行為所造成，上訴
人指稱係由被上訴人甲○○延誤設計產出時程之抗辯，並無可採
。再查，證人即上訴人公司之職員王慶善雖證稱：被上訴人乙○
○曾向其詢問上訴人公司坪數、租金、話機金額，並要求其提供
上訴人公司設計軟體、客戶資訊，但因設計軟體有版權，並沒有
提供給他等語。惟查詢問公司坪數、租金、話機金額，應屬一般
事項，尚無營運秘密資訊可言，縱然詢問亦難謂係積極刺探上訴
人營運秘密資訊，至於要求提供公司軟體，而證人王慶善證稱因
軟體有版權，並沒有提供，對公司而言，實無損害可言。上訴人
因被上訴人乙○○探詢上開事項，而認其有竊取上訴人公司機密
之嫌，應無可採。此外，系爭產品工程會議由計劃主導人即上訴
人公司之職員王慶善負責召開，會議中針對各部門所負責之工作
做最後之確認，最後計劃主持人王慶善亦會全面檢視確認，若可
行則簽名，當相關人員簽名確認後，表示均同意此IC工程沒有問
題，包括IC佈局之事實為兩造所不爭執。則被上訴人乙○○若惡
意破壞系爭產品設計，上訴人之人員自可在工程會議中發現並舉
發之，上訴人相關人員既已確認並同意系爭產品，表示系爭產品
設計係經上訴人之人員確認可行，自難以事後發現諸多問題，推
論被上訴人乙○○之設計乃惡意破壞，而認被上訴人乙○○違反
履行職務忠實義務，上訴人此部分抗辯，應無可取。至上訴人辯
稱被上訴人丙○○利用光碟燒錄設備，竊取公司伺服器電腦主機
中，所有內部控制管理、行銷業務、IS O9001品保標準系統、各
部門會議檔案等等重要資訊等語。惟被上訴人丙○○則否認並陳
稱其所為燒錄備份係因其電腦Ｃ碟曾燒毀且完全無法修復，須作
備份預防再毀，其擔任生管副理之職，業務自有諸多與外包封裝
相關，資料龐大版別眾多，資料版別無建立以部門為基準之「目
錄系統」，備份資料時無可選擇，且生管業務所須配合、洽談、
排訂之業務至為龐大複雜，且與其他部門業務產生緊密相關，相
關之內控系統行銷業務品保系統及會議協議（各系統串連機制）
，均為業務範圍內，並未逾越其職務權限云云，經核其所辯尚與
常情相符，上訴人復未進一步舉證證明，被上訴人丙○○燒錄之
範圍超越其執掌事項且有攜出公司以外作使用，其所辯自無可採
。此外，上訴人並未舉證證明被上訴人丁○○有竊取上訴人公司
測試程式或有搞垮公司言論之事實，是上訴人所辯，應無可信。
準此，上訴人未能舉證證明被上訴人等有何違反勞動契約或工作
規則情節重大，或故意損耗機器、工具、原料、產品，或其他雇
主所有物品，或故意洩漏雇主技術上、營業上之秘密，致雇主受
有損害之情事，從而其依據勞動基準法第十二條第一項第四、五
款之事由終止兩造間之勞動契約，並無理由。又上訴人既未能證
明被上訴人有何前開不法行為，即以被上訴人任職期間所為之前
開不法行為，造成上訴人嚴重損害，金額高達一千萬元，主張抵
銷被上訴人九十一年七月之薪資，亦無理由。綜上所述，被上訴
人主張上訴人違法解僱，兩造間僱傭契約至九十二年三月間仍存
續，請求上訴人給付積欠之九十一年七月起至九十二年三月止之
被上訴人甲○○七十四萬七千元，被上訴人乙○○五十四萬元，
被上訴人丙○○六十四萬元，被上訴人丁○○六十七萬五千元之
薪資，於法有據，應予准許云云，為其心證之所由得，並說明其
餘攻擊防禦方法不予審酌之理由，爰維持第一審所為上訴人敗訴
之判決，駁回上訴人之上訴，經核於法並無違誤。上訴論旨，就
原審取捨證據、認定事實之職權行使，指摘原判決違背法令，求
予廢棄，非有理由。
據上論結，本件上訴為無理由。依民事訴訟法四百八十一條、第
四百四十九條第一項、第七十八條，判決如主文。
中    華    民    國  九十五  年    三    月   三十   日
                      最高法院民事第八庭
                          審判長法官  朱  建  男
                                法官  顏  南  全
                                法官  許  澍  林
                                法官  鄭  傑  夫
                                法官  蘇  清  恭
      本件正本證明與原本無異
                                      書  記  官
中    華    民    國  九十五  年    四    月   十一   日
                                                      V


司法院資訊處製作；財團法人民間司法改革基金會備份。
